【裁判字號】    97,交抗,713
【裁判日期】    970620
【裁判案由】    違反道路交通管理處罰條例
【裁判全文】
臺灣高等法院交通事件裁定             97年度交抗字第713號
抗  告  人
即受處分人  甲○○
上列抗告人因違反道路交通管理處罰條例案件，不服臺灣桃園地
方法院，中華民國97年5月30日所為裁定（97年度交聲字第727號
），提起抗告，本院裁定如下：
    主  文
抗告駁回。
    理  由
一、異議意旨略以：伊行經革新公園時確認係綠燈後經過，伊並
    未闖紅燈；警員於警車內目視取締處相距甚遠，看不清楚；
    當時路口並無其他停等紅燈之車輛，警員所述「所有車輛都
    停下，只有你闖過去」等語，與事實不符；依道路交通管理
    處罰條例第7條之2第1項第7款之規定，應經以科學儀器取得
    證據資料證明其行為違規，本件並無照像或錄影為證等語。
二、原審以：查異議人於民國（下同）97年2月5日，駕駛車牌號
    碼A2-8479號自小客車，行經臺北市○○路36號（東往西方
    向）時，未依號誌指示即逕行行駛（當時號誌為紅燈狀態）
    ，經警攔查並掣單舉發「闖紅燈」交通違規一節，有臺北市
    政府警察局舉發違反道路交通管理事件通知單、交通部公路
    總局新竹區監理所桃園監理站違反道路交通管理事件桃監裁
    罰字第裁52-AEW472756號裁決書及臺北市政府警察局信義分
    局97年3月6日北市警信分交字第09730503700號函各一紙在
    卷可憑（詳原審卷第12、13、15-16頁），而依當日舉發之
    警員即證人黃議輝於97年5月30日於原審具結證述：「（問
    ：本件交通事故是否由你處理？）是。」、「當天於松隆路
    36號前，交通號誌由東往西的方向是車輛行走，南往北是行
    人行走，異議人駕駛的自小客車當時直行，經過松隆路36
    號前的紅綠燈，當時東往西方向的號誌是紅燈，異議人是在
    內側車道，我就把異議人攔下來告訴他闖紅燈的情形。因為
    該處的下一個路口是松隆路及基隆路口，但我在松隆路我就
    鳴笛請他停下來，因為異議人的車輛在內側車道，所以等他
    在松隆路及基隆路口迴轉時，我就把警車停在他前面將異議
    人攔停。」、「（問：【提示異議人製作的地圖及現場照片
    】是否正確？）圖上的紅綠燈是在公園的正前方，就是他闖
    紅燈的地方，該處不是1個十字路口，一邊（北側）是給行
    人通行，車輛無法進出，但另一邊（南側）車輛及行人都可
    以通行，異議人當時車上有1男2女，駕駛人就是異議人，我
    向他告知他闖紅燈，我還徒步帶他回現場，異議人當時陳述
    該處是1個路口，不是公園，他所形容的地方是舉發處前的1
    百公尺，但舉發處前1百公尺處沒有紅綠燈，而舉發處沒有
    南北通行的車輛道路。左邊第1個照片是異議人在舉發處前1
    百公尺的路口，只能右轉，不能左轉，左邊第2張照片是舉
    發處前1百公尺又更前方的路口，異議人根本就沒有經過該
    處，異議人所載圖三稱是我取締的地方不正確，我是駕警車
    跟在異議人後方，當時異議人經過取締路口時燈號確實是紅
    燈，我看得很清楚。左邊第3個照片我不知道是何處。」、
    「我方才說我有帶異議人到現場看，當時異議人又說因為他
    們要找市○○道，但因為和車上朋友聊天，所以沒有注意，
    這是他第2個說法。本件我是據實告發。如果自取締處要上
    市○○○道路是要自舉發處前1百公尺處先右轉再迴轉，迴
    轉後要到他方才照片所載圖三處左轉到永吉路30巷，到永吉
    路時就可以上市○○○道路，如果照異議人的形容，他是要
    上市○○○道路。」、「圖六是違規路口，較靠近下方是南
    側，異議人在北側違規，我在南側攔停，當地明顯無法迴轉
    ，斑馬線是供行人通行，車輛僅能東西向行駛，圖四是在取
    締路口的下一個路口，是松隆路及基隆路口，是異議人迴轉
    的路口，圖二的照片我真的是看不清楚。當初是異議人跟我
    說他自外車道出來要切到內車道，我並沒有說他在外車道闖
    紅燈，我還說他不可能一右轉就在內車道；當時我有說所有
    車子都停下來，只有異議人車闖過去，當時該處確實還有其
    他車輛都在停等紅燈，只有異議人的車輛緩慢的向前行駛，
    沒有煞停；攔停違規沒有取締照片，還有該處不是異議人所
    說基隆路110巷，因為該處是單數，不可能是雙數。（異議
    人更正為101巷）異議人當時有可能在找路，所以沒有注意
    警車在他的後方，我當時確實在他的正後方，異議人闖紅燈
    後，我才鳴笛，當時坐在我旁邊的同仁見異議人沒有停車，
    才用廣播器想請異議人靠邊停車。」、「我剛才是說有其他
    車輛，沒有說有很多車。異議人車子開得很緩慢，他的右側
    如果有車出現，可以很容易的超過他的車，而且這跟他旁邊
    有沒有車沒有關係。」等語（見原審卷第42-45頁訊問筆錄
    ），綜上可知，當日舉發之警員即證人黃議輝已明確目睹異
    議人行經臺北市○○路36號（東往西方向）時，未依號誌指
    示即逕行行駛（當時號誌為紅燈狀態），違規闖紅燈之情形
    ，因為該處的下一個路口是松隆路及基隆路口，且異議人的
    車輛在內側車道，所以等異議人在松隆路及基隆路口迴轉時
    ，員警就把警車停在異議人前攔停開單，縱異議人未發現巡
    邏車在其後面，惟恐係其所辯因路不熟，要找上市○○○道
    路之路，致疏於注意而未看到號誌等情，應堪認定，足證異
    議人辯稱其並未闖紅燈等情，尚難遽採。至本件係當場攔停
    開單，與道路交通管理處罰條例第7條之2第1項第7款之規定
    ，應經以科學儀器取得證據資料證明其行為違規，係指「汽
    車駕駛人之行為有下列情形之一，當場不能或不宜攔截製單
    舉發者，得逕行舉發」之情不同，異議人據此聲明異議，恐
    有誤會。按「汽車駕駛人，行經有燈光號誌管制之交岔路口
    闖紅燈者，處新臺幣1千8百元以上5千4百元以下罰鍰」，又
    「有第53條情形之一者，記違規點數3點」，道路交通管理
    處罰條例第53條第1項、第63條第1項分別定有明文。異議人
    於行經上開路口違規闖紅燈，原處分機關據以處罰罰鍰新台
    幣2,700元，並記違規點數3點，依法並無不合，因而以異議
    人上開聲明異議意旨並無理由，而駁回其異議，核無不合。
三、抗告意旨略稱：97年5月30日黃議輝警員為合理化誤開罰單
    ，多次捏造不實證詞，企圖誤導審判法官判定等語。經查：
    本案舉發之警員黃議輝就舉發經過，業於原審調查時到庭具
    結證述綦詳，且交通警察掣單舉發違反道路交通管理處罰條
    例所列之違規事實，本質上為行政處分，係公務員基於職務
    上之權力，依法就特定之具體事件所為之具公法上效果之單
    方行政行為，基於公務員為公法上行為具有公信力原則，若
    無其他反證足以推翻，該行政處分當可被推定為真正，本此
    公信原則，立法者乃賦予行政機關制定違反道路交通事件統
    一裁罰標準及處理細則，使執勤警員得當機處分以達其維護
    交通秩序、安全之行政目的。抗告人上開抗告意旨，空言無
    據，其抗告為無理由，應予駁回。
據上論結，應依道路交通案件處理辦法第26條，刑事訴訟法第41
2條，裁定如主文。
中    華    民    國    97    年    6     月    20    日
                   刑事第3庭審判長法  官  蔡秀雄
                                  法  官  許文章
                                  法  官  謝靜恆
以上正本證明與原本無異。
不得再抗告。
                                  書記官  吳鎮鑫
中    華    民    國    97    年    6     月    20    日


司法院資訊處製作；財團法人民間司法改革基金會備份。
